【裁判字號】    98,訴,1025
【裁判日期】    990609
【裁判案由】    違反台灣地區與大陸地區人民關係條例
【裁判全文】
臺灣屏東地方法院刑事判決              98年度訴字第1025號
公  訴  人  臺灣屏東地方法院檢察署檢察官
被      告  丁○○
義務辯護人  樓嘉君律師
被      告  甲○○
選任辯護人  陳益軒律師
被      告  己○○
指定辯護人  蔡明哲律師
被      告  戊○○
            庚○○
上二人共同
指定辯護人  本院公設辯護人  辛○○
被      告  丙○○
            乙○○
上二人共同
指定辯護人  賴柏宏律師
上列被告等因違反臺灣地區與大陸地區人民關係條例案件，經檢
察官提起公訴（98年度偵字第4753號），本院判決如下：
    主  文
丁○○共同意圖營利違反不得使大陸地區人民非法進入臺灣地區
之規定，處有期徒刑年貳月；又共同意圖營利違反不得使大陸
地區人民非法進入臺灣地區之規定，處有期徒刑年肆月，扣案
如附表所示之物均沒收。應執行有期徒刑肆年，扣案如附表所示
之物均沒收。
甲○○共同意圖營利違反不得使大陸地區人民非法進入臺灣地區
之規定，處有期徒刑年肆月；又共同意圖營利違反不得使大陸
地區人民非法進入臺灣地區之規定，處有期徒刑年肆月，扣案
如附表所示之物均沒收。應執行有期徒刑肆年貳月，扣案如附表
所示之物均沒收。
己○○共同意圖營利違反不得使大陸地區人民非法進入臺灣地區
之規定，處有期徒刑年貳月，扣案如附表所示之物均沒收。
庚○○共同意圖營利違反不得使大陸地區人民非法進入臺灣地區
之規定，累犯，處有期徒刑貳年陸月，扣案如附表所示之物均沒
收。
戊○○共同意圖營利違反不得使大陸地區人民非法進入臺灣地區
之規定，處有期徒刑貳年，扣案如附表所示之物均沒收。
乙○○共同藏匿犯人，累犯，處有期徒刑陸月，如易科罰金，以
新臺幣壹仟元折算壹日。
丙○○共同藏匿犯人，處有期徒刑伍月，如易科罰金，以新臺幣
壹仟元折算壹日。
    事  實
一、丁○○、甲○○明知大陸地區人民非經主管機關許可，不得
    擅自進出臺灣地區，竟與大陸地區姓名年籍不詳之人蛇首腦
    「阿明」、姓名年籍不詳之綽號「湯匙仔」（起訴述記載音
    譯為「春其仔」）之船長，共同基於意圖營利使大陸地區人
    民非法進入臺灣地區之犯意聯絡，由丁○○於民國97年3 月
    30日之前某日與「阿明」謀議，以每一大陸地區男性新臺幣
    （下同）6 萬元、女性則為6 萬5 千元之代價，使大陸地區
    人民非法進入臺灣地區，約定由「阿明」負責在大陸地區招
    募欲非法進入臺灣地區之大陸人民，丁○○除負責安排陸上
    接駁將入境之大陸人民運送至台灣各處外，並負責聯絡甲○○安排臺灣地區之船舶至海上接駁運送大陸地區人民非法進
    入臺灣地區之相關事宜，報酬則於事成後給付匯至甲○○帳
    戶，甲○○乃連絡「湯匙仔」於97年3 月30日晚間，駕駛不
    知名之漁船，航行至東經120 度38分，北緯24度43分之海域
    附近，與不知名之船舶接觸而接駁22名姓名年籍不詳之大陸
    男女後，返航於屏東縣東港鎮鹽埔漁港附近某處上岸進入台
    灣，由甲○○通知丁○○至指示地點接運該22名大陸人民。
    而丙○○、乙○○係丁○○之兄弟，明知上開入境之22名大
    陸地區人民係屬違反國家安全規定偷渡入境之犯人，竟共同
    基於藏匿犯人使之隱避之犯意聯絡，由丁○○指示丙○○、
    乙○○分別駕駛所租用之車牌號碼XX-6309 號及不詳車號之
    廂型車各1 部，至鹽埔漁港附近某處接運該22名大陸男女，
    先至渠等位於嘉義縣東石鄉猿樹村6 號之1 倉庫藏匿，並於
    同年3 月31日凌晨4 時許，由丙○○駕駛1 部廂型車搭載8
    名大陸人民，乙○○則駕駛車號XX-6309 號廂型車搭載11名
    大陸人民沿國道1 號北上，並沿途分持以其母蔡阿珠名義申
    辦之0000000000、0000000000電話聯絡偷渡客欲前往之雇主
    或掮客處，至台中中港路交流道、新竹交流道、桃園南崁交
    流道、台北五股交流道等處將上述大陸男女交付渠等不知名
    之雇主，而丁○○則另帶3 名大陸男女搭乘南迴線火車前往
    台東知本，將該3 名大陸男女交付予不知名之雇主，使該22
    名偷渡犯人至各處而隱避。
二、丁○○、甲○○、己○○、庚○○、戊○○，明知大陸地區
    人民非經主管機關許可，不得擅自進出臺灣地區，竟與大陸
    地區姓名年籍不詳之人蛇首腦「小林」、姓名年籍不詳之綽
    號「少年仔」之我國成年男子共同基於意圖營利使大陸地區
    人民非法進入臺灣地區之犯意聯絡，先由丁○○、甲○○於
    97年12月13日赴大陸地區廈門與「小林」會商，達成以每一
    大陸地區男性7 萬元、每一女性7 萬5 千元之代價，使大陸
    地區人民非法進入臺灣地區，由「小林」負責在大陸地區招
    募欲非法進入臺灣地區之大陸人民，甲○○負責海上接駁，
    丁○○負責陸上車輛接駁事宜之共識，其後甲○○以每一大
    陸人2 萬元之代價，雇用船長己○○、船員庚○○及戊○○
    ，依甲○○指示，於97年12月27日23時45分駕駛甲○○提供
    之「永福號」漁船，自屏東縣東港鎮鹽埔漁港出發至東經12
    0 度38分，北緯24度43分之我國領海海域，於同年月29日某
    時許，永福號漁船在上開海域與不知名之大陸漁船泊靠後，
    己○○、庚○○及戊○○3 人協助大陸地區人民俞小芳、林
    清、林武、吳章共、林金瑞及鄭金康6 人（均業經公訴人為
    職權不起訴處分）登上「永福號」漁船後，隨即返航，接近
    屏東縣高屏溪出海口處，再由甲○○聯絡「少年仔」以電動
    膠筏接泊俞小芳、林清、林武、吳章共、林金瑞及鄭金康等
    6 人於同年12月30日18時左右，由高屏溪沿岸某處入境台灣
    ，甲○○再以其0000000000號電話與丁○○持用之00000000
    00號話聯絡，通知丁○○駕駛車號C5-7605 號廂型車至高屏
    溪沿岸某處接應，而由丁○○搭載俞小芳、林清、林武、吳
    章共、林金瑞及鄭金康6 人北上，行經國道中山高速公路岡
    山收費站時，為調查處、海巡署、移民署人員及員警共同查
    緝，當場逮捕丁○○及俞小芳、林清、林武、吳章共、林金
    瑞及鄭金康等人，並扣得丁○○所有持用之0000000000、00
    00000000、0000000000門話手機各1 支，而循線查獲上情。
二、案經法務部調查局高雄市調查處及高雄市政府警察局三民第
    二分局報告臺灣屏東地方法院檢察署檢察官偵查起訴。
    理  由
一、證據能力
（一）被告本人之自白：
      被告丁○○、甲○○、丙○○、乙○○、己○○、庚○○
      、戊○○所為不利於己之陳述，均無出於強暴、脅迫、利
      誘、詐欺、疲勞訊問、違法羈押或其他不正之方法，亦非
      違反法定障礙事由經過期間不得訊問或告知義務之規定而
      為，依刑事訴訟法第156 條第1 項、第158 條之2 規定，
      應認均得為證據。
（二）大陸人民俞小芳、林清、林武、吳章共、林金瑞、鄭金康
      之證述：
    (1)上開6 人於檢察官訊問時之證述，均已具結擔保其真實性
      ，被告己○○、庚○○、戊○○或其辯護人等並未釋明上
      開證述有顯不可信之情形，依刑事訴訟法第159 條之1 第
      2 項規定，其等偵查中之證言，均有證據能力，且該6 人
      均已遣返出境，有不起訴處分書在卷可憑（偵卷第298 頁
      ），無法供被告詰問，自無妨害其詰問權可言。
    (2)上開6 人分別在法務部調查局高雄市調查處、內政部入出
      國及移民署高雄市專勤隊，於調查員詢問時所為之供述，
      雖為被告以外之人於審判外之陳述，因各該證人均已遣返
      大陸致所在不明無法傳喚，顯無法再予傳喚到庭為證，而
      渠等於司法警察調查中所為陳述均陳明偷渡來台經過等語
      ，查上開6 人對於被告己○○、庚○○、戊○○3 人於永
      福號漁船上之行為均能明確區別並指述，顯無混淆不清或
      一概指控之情形，且該6 人與上開被告素無仇隙，均表明
      於該漁船之時間未遭虐待，若非果有其事，應無為虛偽證
      述陷上開被告入罪之意圖，足見渠等上開證述內容之可憑
      信性甚高，具有可信之特別情況，且為證明犯罪事實之存
      否所必要，依刑事訴訟法第159 條之3 第3 款規定，均有
      證據能力。
（三）共同被告之陳述：
    (1)共同被告丁○○、丙○○、己○○、戊○○於偵查中以證
      人身分具結所為之陳述，就其本人以外之共同被告，固均
      為被告以外之人於審判外之陳述，惟除顯有不可信之情況
      外，得為證據。本件被告等及其辯護人均未釋明此部分具
      結所為之陳述有何顯不可信之情形，依刑事訴訟法第159
      條之1 第2項 之規定，就其本人以外其他被告被訴事實，
      自均有證據能力。
    (2)共同被告丁○○、甲○○、丙○○、乙○○、己○○、庚○○、戊○○於調查筆錄中就其他被告之供述，區分情形
      如下：被告甲○○對於自己以外上開其他共同被告之供
      述，及被告丙○○、乙○○對於丁○○上開調查筆錄，均
      否認其證據能力，然查刑事訴訟法第159 條之2 所規定之
      「與審判中不符」，係指該陳述之主要待證事實部分，自
      身前後之供述有所不符，導致應為相異之認定，此並包括
      先前之陳述詳盡，於後簡略，甚至改稱忘記、不知道或有
      正當理由而拒絕陳述（如經許可之拒絕證言）等實質內容
      已有不符者在內；所謂「可信性」要件，則指其陳述與審
      判中之陳述為比較，就陳述時之外部狀況予以觀察，先前
      之陳述係在有其可信為真實之特別情況下所為者而言。例
      如先前之陳述係出於自然之發言，審判階段則受到外力干
      擾，或供述者因自身情事之變化（如性侵害案件，被害人
      已結婚，為婚姻故乃隱瞞先前事實）等情形屬之，與一般
      供述證據應具備之任意性要件有別。至所謂「必要性」要
      件，乃指就具體個案案情及相關證據予以判斷，其主要待
      證事實之存在或不存在，已無從再從同一供述者取得與先
      前相同之陳述內容，縱以其他證據替代，亦無由達到同一
      目的之情形（最高法院96年度台上字第4365號判決要旨參
      照）。而被告甲○○及其辯護人均捨棄對證人之詰問（本
      院卷第304 頁），證人即共同被告丁○○亦係被告丙○○
      、乙○○之兄弟，經審判長諭知得拒絕作證，證人丁○○
      表示不願作證，即有正當理由而拒絕陳述，是就被告甲○○而言，其餘共同被告自無於審理中為證人陳述之機會，
      而就被告丙○○、乙○○而言，共同被告丁○○拒絕作證
      ，均已無為與調查筆錄中相符之陳述，揆諸上揭最高法院
      見解，應視為實質內容不符之情形，本院審酌各共同被告
      在調查處之陳述係以被告身分受詢問，被告等人均未爭執
      其於調查員詢問時自白之任意性，尚不致有因事後串謀或
      受外力干擾而故為迴護共同被告等人之機會，揆諸上開說
      明，其於調查筆錄中所為之陳述，客觀上應具有較可信之
      特別情況，且亦為證明犯罪事實存否所必要，依上揭規定
      ，被告丁○○、甲○○、丙○○、乙○○、己○○、庚○○、戊○○於調訊中之陳述自有證據能力。被告丁○○
      、己○○、庚○○、戊○○分別對於自己以外上開其他共
      同被告之供述，及被告丙○○、乙○○分別對於自己、丁○○以外上開其他共同被告之供述均表示無意見，其辯護
      人亦表示同意作為本案證據，本院審酌該證據作成之情況
      ，並無違法取證或陳述人非基於自由意願所為陳述之瑕疵
      ，與本案待證事實間復具有相當之關聯性，以之為證據亦
      認為適當，依刑事訴訟法第159 條之5 規定，應認有證據
      能力。
（四）監聽譯文：
      通訊監察錄音之譯文，僅屬依據監聽錄音結果予以翻譯之
      文字，固具文書證據之外觀，但實際上仍應認監聽所得之
      錄音帶或光碟，始屬調查犯罪所得之證物；刑事訴訟法第
      165條之1第2 項所稱之證物，如其蒐證程序合法，並經合
      法調查，自具證據能力。因此檢察官如提出通訊監察錄音
      之譯文為其證據方法，實乃以其監聽所得之錄音帶或光碟
      ，為調查犯罪所得之證物，法院本應依刑事訴訟法第165
      條之1 所列之方法調查，以判斷該錄音帶或光碟是否與通
      訊監察錄音之譯文相符。而監聽錄音製作之譯文，雖通常
      為偵查犯罪機關單方面製作，然若被告或訴訟關係人對其
      真實性並無爭執，經法院於審判期日提示譯文供當事人辨
      認、表示意見並為辯論者，程序自屬適法（最高法院95年
      度臺上字第295 號、94年度臺上字第4665號判決意旨參照
      ）。本案被告丁○○等人涉犯違反臺灣地區與大陸地區人
      民關係條例第79條第2 項之意圖營利使大陸地區人民非法
      進入臺灣地區罪，係屬最輕本刑為3年以上有期徒刑之罪
     ， 屬得核發通訊監察書之範圍，且調查處執行本案之通訊
      監察，係依據本院所核發之通訊監察書，此有本院97年聲
      監字第000237號（監聽電話門號0000000000號、00000000
      00號、0000000000號、0000000000號、0000000000號、00
      00000000號，監察期間97年10月3 日至同年11月31日，本
      院卷第150 至167 頁）、97年聲監字第000259號（監聽電
      話門號除上述6 線外，增加0000000000號，監察期間97年
      11月6 日至同年12月5 日，本院卷第168 至184 頁）、97
      年度聲監續字第000211號（監聽電話門號0000000000號、
      0000000000號、0000000000號、0000000000號、00000000
      00號、0000000000號，監察期間97年12月5 日至98年1 月
      2 日，本院卷第185 至208 頁）通訊監察書及附表在卷可
      憑，本案對於被告或其他相關人等所使用之電話實施通訊
      監察，自屬合法。是執行監聽機關對被告使用之電話實施
      通訊監察之結果，就上開電話中之通話內容，轉譯為卷附
      通訊監察譯文表，被告及辯護人於本院準備程序及審理中
      除就譯文表中執行監聽機關人員自行加註之意見表示爭執
      外，均不爭執上開譯文內容之真實性，且經本院於審判期
      日依法踐行提示上開監聽譯文之調查證據程序，本案卷附
      上開通訊監察譯文表（除執行監聽機關人員加註之意見外
      ）及通訊監察錄音光碟片，自均有證據能力。
二、被告丁○○就上揭犯罪事實，於本院準備程序及審理時坦認
    不諱（本院卷第117 、303 頁），被告己○○、丙○○、乙○○則於本院審理時坦認其犯行（本院卷第303 、308 頁）
    ，訊據被告甲○○，對於犯罪事實二部份坦承不諱，就犯罪
    事實一部分，固承認於97年3 月間有介紹船長「湯匙仔」予
    丁○○，惟辯稱其不清楚丁○○與該船長聯絡之情形，係事
    後「湯匙仔」找伊才知道云云；被告庚○○、戊○○則均否
    認犯行，均辯稱係為辦理漁民保險須有出港紀錄而隨永福號
    漁船出港捕魚，不知為何會有6 名偷渡客上船，事前均不知
    該船係為載運大陸偷渡客云云；而被告丁○○之辯護人為其
    辯護稱：被告丁○○承認犯行，惟除自白外無證據證明被告
    丁○○有營利之意圖，應僅成立臺灣地區與大陸地區人民關
    係條例第79條第1 項之罪責等語；被告甲○○之辯護人為其
    辯護稱：就犯罪事實一部分，甲○○所參與者僅係單純介紹
    「湯匙仔」與丁○○聯絡，充其量僅為幫助犯性質，而非正
    犯，且除被告自白外無證據證明進入我國境內之22人均為大
    陸偷渡客，另關於犯罪事實二部分，甲○○雖承認基本事實
    ，然上開接應地點屬我國領海，是否符合起訴書所載罪名之
    構成要件，值得存疑，又上開2 次行為，甲○○並無營利意
    圖，如成立犯罪，應僅係同法第79條第1 項之範疇等語；被
    告己○○之辯護人為其辯護稱：被告己○○接應之海域為我
    國領海，無使大陸人民非法入境之問題，況己○○與丁○○
    並無犯意聯絡及行為分擔，僅受甲○○以2 萬元代價將已入
    境之大陸人民接應至特定地點，應僅成立藏匿人犯罪等語；
    被告庚○○、戊○○之辯護人則辯護稱：被告2 人於出海時
    不知要載運大陸人民，於接獲時才知，此時大陸人民已在我
    國領海，犯罪行為已既遂，無從與其他被告成立事後共犯，
    且由甲○○、己○○之陳述可知，被告2 人於出海前亦不知
    2 萬元代價一事等語。
三、認定犯罪事實一所憑之證據及理由：
（一）被告甲○○於調查員詢問時自白稱：97年3 月那次，阿明
      叫丁○○找船，丁○○找伊，剛好有「湯匙仔」之船長主
      動探詢是否有載運大陸偷渡客之生意，經彼此討論後成行
      ，該船於3 月30日前出海，於3 月30日在東港漁港邊專門
      賣櫻花蝦、冰行附近上岸，再通知丁○○載離。阿明原答
      應每一男子給6 萬，每一女子給6 萬5 ，匯至伊帳戶，伊
      再依偷渡客人數，每位給丁○○1 萬元，但阿明失信，「
      湯匙仔」誤會伊私吞，伊不得不自掏腰包支付「湯匙仔」
      8 或10萬元，伊與丁○○於97年4 月1 日同赴大陸找阿明
      ，但未果（見偵卷第57頁），此與共同被告丁○○於調查
      員詢問時之供述：曾與甲○○、阿明配合於97年3 月30日
      讓22名大陸人偷渡來台，先由阿明告知伊有22名，再由甲○○通知可以南下接運。此次酬勞，因甲○○以電話告知
      伊大陸方面未將酬勞匯入甲○○指定帳戶，故伊與甲○○
      、丙○○於4 月1 日前往澳門轉至福州，欲找阿明而未果
      （見偵卷第42、43頁），及偵查中結證所稱：3 月那次，
      伊與甲○○合作，阿明安排大陸22名偷渡客，叫伊去找甲○○找船，由甲○○提供船，之後甲○○通知伊去東港載
      偷渡之大陸人等語（見偵卷第47、48頁），情節相符，並
      有甲○○、丁○○於97年4 月1 日搭機前往澳門，並於同
      年月4 日自澳門回國之班機成員資料查詢結果表（見他卷
      第50至58頁）、其2人之入出境資料（本院卷第290 、291
      頁）可佐，是丁○○、甲○○、阿明及「湯匙仔」間，就
      該次使22名大陸地區人民非法進入台灣地區之行為，有直
      接或間接之犯意聯絡，並互相利用各自之行為達到使22名
      大陸人偷渡之目的等情，堪予認定。至被告丁○○、甲○○歷次筆錄有關97年3 月間之報酬約定，究係每一男性6
      萬元、每一女性6 萬5 千元，抑或係每一男性7 萬元、每
      一女性7 萬5 千元之供述細節或有出入，然均陳稱有報酬
      之約定，並非無報酬，本院認該項報酬既然約定由大陸人
      蛇阿明匯入甲○○帳戶，則甲○○應知之甚詳，此方能得
      知阿明所匯款項是否符合人數，是應以甲○○於調查筆錄
      中所述為可採。
（二）被告丙○○、乙○○均於本院審理時坦承犯罪，此與共同
      被告丁○○所證稱：由甲○○通知可以南下接運後，伊駕
      駛Y4-193計程車載乙○○、丙○○南下，在高雄租2 台廂
      型車後，與丙○○、乙○○共同將該22名偷渡入境之大陸
      人載運至渠等位於東石鄉猿樹村6 號之1 倉庫藏匿，於31
      日4 時許，由丙○○載8 名、乙○○載11名北上，並沿途
      分持以其母蔡阿珠名義申辦之0000000000、0000000000電
      話聯絡偷渡客欲前往之雇主或掮客處，至國道1 號台中中
      港路交流道、新竹交流道、桃園南崁交流道、台北五股交
      流道等處將上述大陸男女交付渠等不知名之雇主，伊帶 3
      名搭火車至台東知本乙節，互核相符，並有0000000000、
      0000000000之通聯紀錄、良保小客車租賃有限公司車號XX
      -6309 號自小客車租車紀錄可佐，則被告丙○○、乙○○
      藏匿犯人之犯行，自堪認定。
（三）再者，97年3 月31日凌晨4 時許，丙○○、乙○○有分持
      0000000000、0000000000電話與阿明及雇主聯繫接運，由
      0000000000電話之通聯紀錄可知，於當日凌晨4 時以後之
      北上路程有數十通與大陸方面之通話紀錄，顯係為聯繫交
      運地點之事，有該電話通聯記錄分析表可查（偵卷第22至
      38 頁 ），足資佐證該非法入境之22人，均為大陸人民，
      否則無庸於北上交運時與大陸方面持續通話確認地點，辯
      護人主張除被告自白外無證據證明該22人為大陸人者，顯
      有所誤；又甲○○於本案中之地位，由其自白及共同被告
      丁○○之證述可知，其不僅連絡船長「湯匙仔」，還通知
      丁○○至指定地點載運該22名大陸人，甚且報酬應係匯至
      其帳戶，於「湯匙仔」未拿到報酬時由其出面處理，況於
      未收到大陸方面匯款時親至大陸找阿明索款，更足認甲○○應對該次非法入境之人為大陸人知之甚詳，可見其與丁○○及阿明等人間，確有互相利用對方行為遂行自己犯行
      ，並共同自其中獲利之犯意聯絡，雖未為構成要件行為，
      仍為共謀共同正犯，是其辯護人主張甲○○僅為幫助犯部
      分，亦不可採。
四、認定犯罪事實二所憑之證據及理由：
（一）被告丁○○、甲○○、己○○對於犯罪事實二之事實經過
      均坦承不諱，且情節互核相符，並有證人俞小芳、林清、
      林武、吳章共、林金瑞、鄭金康等6 名大陸人民之證述、
      被告己○○、庚○○、戊○○之進出港紀錄、0000000000
      、0000000000、0000000000、0000000000、0000000000、
      0000000000、0000000000號等電話之通訊監察書及譯文、
      被告甲○○交付被告己○○之記載東經120 度38分，北緯
      24度43分之經緯度海域位置便條紙、內政部台內地字第09
      80218656號函、丁○○及甲○○之入出境紀錄表等在卷可
      查，及扣案之0000000000、0000000000、0000000000門號
      手機在卷可佐，足認被告上開自白與事實相符。
（二）被告庚○○、戊○○雖辯稱其事先不知情，係為辦理漁民
      保險而登船，且於大陸人民上船後並無協助行為，只是聽
      任船長駕船並載運該6 人云云。惟查，證人俞小芳、林清
      、林武、吳章共、林金瑞、鄭金康均指認永福號漁船即搭
      載渠等之船舶，該船上有船長己○○、船員庚○○、戊○○3 人，並均證稱：渠等自一艘大陸漁船換登上永福號後
      ，即躲入該船密艙內，庚○○將密艙自外釘死，渠等不得
      不擠在狹小之暗艙內，時間共約30小時等語，證人林金瑞
      進一步證稱：船上船員有3 人，一個60餘歲，頭髮偏白身
      材胖胖的，一個40餘歲很兇，要求渠等配合，並命令渠等
      6 人須躲在暗艙中，一個30餘歲，很英俊，但不與渠等講
      話等語；證人林武、林金瑞亦證稱：在永福號航行過程中
      ，每人僅獲得2 瓶礦泉水、1 個麵包，其餘沒東西吃等語
      明確（見俞小芳等6 人之調查筆錄），而證人即共同被告
      己○○於偵查中結證稱：永福號出港前，甲○○交給伊1
      張單子要伊將船開至該處，至該經緯度位置接4 男2 女到
      台灣，甲○○於其3 人前稱載1 人要給2 萬，庚○○、戊○○均為甲○○所僱用，庚○○開船，戊○○抓魚，於接
      大陸偷渡客時，伊有叫2 人起來幫忙等語（見偵卷第262
      、263 頁），於本院審理時則供稱：甲○○說反正抓不到
      魚，要我們去近海搭載偷渡客，要給我們3 人一共2 萬元
      ，因庚○○、戊○○係甲○○找來的，所以甲○○知道有
      3 個人要分錢，我現在不記得甲○○當時是對幾個人說要
      給2 萬元，但當時的計畫是甲○○給我2 萬元後，由我分
      配，沒有說每個人分多少等語明確（本院卷第308 頁），
      而揆諸上開證人所述情節，永福號漁船接駁該6 名大陸人
      時必有與載運該6 人之大陸船舶為接觸靠攏，且因海面作
      業，稍一不慎即有落海可能，是兩船接觸靠攏時間當非短
      暫數秒或數分鐘，方能使上開6 人順利登船至永福號，且
      兩船靠攏，衡情應有以繫纜方式固定兩船而互為接觸，並
      有人員協助6 名大陸人自他船登上永福號，此無法單靠船
      長己○○一人獨力完成，且甲○○既與人蛇「小林」共謀
      使大陸人非法進入台灣，並負責海上接運，則其僱用庚○○、戊○○於永福號漁船工作之目的，應係為接運大陸人
      民，且為庚○○、戊○○於事前所知情，並與甲○○有犯
      意聯絡，否則若僅己○○一人知情，於永福號接運大陸人
      時，庚○○、戊○○均拒絕配合者，即可能使該次海上接
      駁失敗，而悖於甲○○、小林、丁○○等人共謀策劃之目
      的，是被告庚○○、戊○○辯稱事前不知情云云，悖於常
      情，不值採信。
（三）又查庚○○、戊○○現均非以漁民身分加入全民健康保險
      ，而欲以漁民身分加保，按全民健康保險法第8 條第1 項
      第3 款第2 目及第2 項規定，需無一定雇主或自營作業而
      參加漁會為甲類會員，或年滿15歲以上實際從事漁業工作
      者，且有關會員資格及實際從事漁業之認定，則由漁會依
      漁會法相關規定辦理，此有行政院衛生署中央健康保險局
      函所附其二人投保資料表可查（本院卷第214 至216 頁）
      ，而漁會法第15條第1 項規定有關甲類會員，係指中華民
      國國民，年滿20歲，設籍漁會組織區域內，合於遠洋漁民
      、近海漁民、沿岸漁民、淺海養殖漁民、魚塭養殖漁民、
      湖泊及河沼漁民資格之一者，經審查合格後，得加入該組
      織區域之區漁會為甲類會員，被告庚○○、戊○○抗辯需
      有出海紀錄才能投保者，應係遠洋漁民、近海漁民方有出
      港紀錄；再按區漁會會員資格審查及認定辦法第2 條有關
      區漁會甲類會員之認定，其中遠洋漁民、近海漁民均係指
      每年直接從事漁業勞動達3 月以上者，並有海上勞動經歷
      證明文件而言，然被告庚○○自承於97年度僅出海2 、3
      次，總計不到10天，戊○○則自承該年度僅出海2 次，且
      戶籍在彰化（本院卷第303 頁），並有其二人於97年12月
      之進出港紀錄可佐（本院卷第212 、213 頁），核分別與
      應直接從事漁業勞動達3 月以上，及應設籍於漁會組織區
      域內之規定不符，故庚○○、戊○○於97年12月27日之出
      海行為，顯無法達成使其2 人取得漁保資格之目的，則被
      告庚○○、戊○○所辯為加入漁民保險而隨永福號漁船出
      海云云，不值採信。
（四）綜上各節，小林、丁○○、甲○○及己○○、庚○○、戊○○、「少年仔」間，就該次使大陸地區人民非法進入台
      灣地區之行為，有直接或間接之犯意聯絡，並互相利用各
      自之行為達到使大陸人民俞小芳等6 人偷渡入台之目的乙
      節，堪予認定。至各辯護人雖辯稱東經120 度38分，北緯
      24度43分屬我國領海，大陸人民業已入境，無從成立使大
      陸地區人民非法進入台灣地區之餘地，惟被告丁○○、甲○○、己○○、庚○○、戊○○既係與大陸人民小林有犯
      意聯絡，則小林負責將該6 名大陸人負責運送至上開海域
      ，由己○○3 人接運至高屏溪出海口處，再由「少年仔」
      以膠筏接運，乃彼此互相利用各自之行為以遂其使大陸人
      民俞小芳等6 人非法入境之目的，自應就全部犯行負責，
      是辯護人上開所辯，應有所誤。
五、論罪科刑
（一）按意圖營利，違反不得使大陸地區人民非法進入臺灣地區
      之規定者，處3年以上10年以下有期徒刑，得併科5百萬元
      以下罰金，臺灣地區與大陸地區人民關係條例第79條第2
      項定有明文，該罪係以意圖營利為要件，所謂意圖營利，
      係指行為人有自使大陸地區人民非法進入臺灣地區之犯罪
      行為，獲得利益之主觀意圖而言，僅須行為人有此主觀意
      圖，並進而實施使大陸地區人民非法進入臺灣地區之犯罪
      行為，即足以當之，並不以行為人確實從中獲取利益為必
      要，因此，若自相關卷證資料，足以認定行為人確有自該
      犯罪行為獲取利益之主觀意圖，即該當該罪所定意圖營利
      之要件，至於行為人有無反覆實施該犯罪行為，僅屬判斷
      其有無營利意圖之因素之一，亦即該罪之成立並非以行為
      人反覆實施該犯罪行為作為要件。查被告丁○○、甲○○
      共同就事實欄一所載、及被告丁○○、甲○○、己○○、
      庚○○、戊○○共同就事實欄二所載之分別使22名、6 名
      大陸地區人民非法進入臺灣地區之犯行，與邀約之大陸人
      蛇阿明、小林間，有互為約定報酬給付，則無論彼等事後
      究否實際獲此報酬，核均無礙於彼等主觀上之營利意圖。
      是辯護人辯稱被告等無營利之意圖者，即不可採。
（二）刑法第164 條第1 項之藏匿犯人或使之隱避罪，所謂「犯
      人」不以起訴後之人為限，凡觸犯刑法法規所規定之罪名
      者，不問其觸犯者係普通法或特別法，實質刑法或形式刑
      法，只須其為實施犯罪行為之人，且其所犯之罪不問已否
      發覺或起訴或判處罪刑，均屬此之所謂「犯人」（最高法
      院87年度臺上字第757 號判決意旨參照）。查未經許可進
      入臺灣地區之大陸地區人民，應依國家安全法第6 條第1
      項之規定課以刑罰，本件非法偷渡入境之大陸地區人民，
      自均屬刑法第164 條第1 項規定之「犯人」無疑。
（三）核被告丁○○、甲○○就事實欄一、二之所為，被告己○○、庚○○、戊○○就就事實欄二之所為，均係違反臺灣
      地區與大陸地區人民關係條例第15條第1 款之規定，應依
      同條例第79條第2 項之意圖營利，違反不得使大陸地區人
      民非法進入臺灣地區規定罪論處。被告丙○○、乙○○就
      事實欄一之所為，則係犯刑法第164 條第1 項之藏匿人犯
      罪。起訴意旨認被告丙○○、乙○○係犯意圖營利使大陸
      地區人民非法進入臺灣地區規定罪，然遍查卷內證據資料
      ，無證據足資證明其2 人事先明知丁○○與共同被告甲○○、共犯小林及「湯匙仔」間之共謀犯行，則其2 人於該
      22名大陸人民非法入境後，方行起意而共同為藏匿犯人之
      行為，即難就丁○○等人前階段意圖營利使大陸地區人民
      非法進入臺灣之犯行認其2 人亦有犯意聯絡，惟起訴之犯
      罪事實同一，自應由本院就被告丙○○、乙○○犯行部分
      ，變更起訴法條。又所謂「使大陸地區人民非法進入臺灣
      地區」，其構成要件行為之本質，實寓有繼續犯之特質，
      若行為人「使大陸地區人民非法進入臺灣地區」之行為並
      未間斷，除將之接運進入我國領海內之特定行為外，並繼
      續至將該大陸人民送往台灣地區之特定地點，亦應屬使大
      陸地區人民非法進入臺灣地區之行為過程，則「藏匿犯人
      」或「使之隱避」之行為，亦應包含於上開行為概念內，
      即該罪構成要件之使大陸地區人民非法進入臺灣地區之行
      為本質，當包括藏匿犯人或使之隱避之行為，是被告丁○○雖與被告丙○○、乙○○共同為藏匿犯人之行為，然被
      告丁○○此藏匿犯人犯行即應包括於其使大陸地區人民非
      法進入臺灣地區之行為中，而僅論以該罪，附此敘明。
（三）被告丁○○、甲○○就事實欄一所載之犯行與大陸人蛇「
      阿明」、「湯匙仔」間、被告丙○○、乙○○就所犯藏匿
      犯人罪間，被告丁○○、甲○○、己○○、庚○○、戊○○就事實欄二所載之犯行與大陸人蛇「小林」、「少年仔
      」間，皆有犯意聯絡及行為分擔，均為共同正犯。被告丁○○、甲○○就上開2 起犯行，犯意各別，行為互殊，應
      分論併罰。
（四）乙○○前因違反毒品危害防制條例、公職人員選舉罷免法
      、妨害投票等案件，經臺灣嘉義地方法院分別以95年度訴
      字第1 號、95年度朴選簡字第4 號分別判處有期徒刑9 月
      、4 月、3 月確定，經定應執行刑1 年2 月，於96年5 月
      27日執行完畢，庚○○前因傷害案件，經本院以95年度簡
      字第959 號判處有期徒刑4 月確定，於96年2 月25日執行
      完畢，有臺灣高等法院被告前案紀錄表2 份在卷可按，其
      2 人分別於有期徒刑執行完畢後，5 年以內故意再犯本案
      有期徒刑以上之罪，均應依刑法第47條第1 項之規定論以
      累犯，並加重其刑。
（五）又犯罪之情狀顯可憫恕，認科以最低度刑仍嫌過重者，得
      酌量減輕其刑，刑法第59條定有明文，此所謂之「情狀」
      ，係指法官量刑時所應考量之各種情狀而言，並不排除刑
      法第57條所列舉10款事由之審酌（最高法院70年5 月16日
      70年度第6 次刑事庭長會議決議可資參照）。查被告庚○○、戊○○使大陸地區人民非法進入臺灣地區，固對國家
      社會法益造成侵害，惟其二人就本案並非立於主要地位，
      僅係船員身分而聽命於雇主甲○○及船長己○○，縱或藉
      此得利，相較於其他共犯，犯罪情節應屬較輕，是倘不論
      其情節輕重，而一律論處本罪之法定本刑，猶嫌過重，即
      就全部犯罪情節觀之，實屬法重而情輕，是自客觀以言，
      當有情堪憫恕之處，爰均依刑法第59條規定，均減輕其刑
      ，並就被告庚○○部分，依法先加後減。
（六）爰審酌被告丁○○、甲○○、己○○、庚○○、戊○○因
      貪圖利得，不思以漁船從事正當捕魚工作獲取所需，竟用
      以使大陸地區人民非法進入臺灣地區，嚴重危害臺灣地區
      之國土安全及社會安寧秩序，且被告甲○○更提供其女名
      下之永福號漁船為犯案工具，兼衡各被告於此過程之角色
      分擔，彼等涉案程度暨所欲牟取利益之實質差距，輕重有
      所不同，並念及被告丁○○、甲○○、己○○於犯後均坦
      認全部或部分犯行，犯後態度尚佳，被告丁○○更主動供
      出97年3 月間之犯行而查獲該案，及各被告之智識程度、
      生活狀況等一切情狀，分別量處如主文所示之刑，並就被
      告丁○○、甲○○分別定其應執行之刑，就被告丙○○、
      乙○○所處之刑，均依其經濟狀況、社會地位而諭知易科
      罰金之折算標準。
（七）扣案之門號0000000000、0000000000行動電話各1 支，為
      被告丁○○所有，供其用以與被告甲○○聯絡使用，0000
      000000門號手機則其所有供與大陸人蛇聯絡使用，本於共
      犯責任連帶之規定，爰依刑法第38條第1 項第2 款規定，
      併予宣告沒收。
據上論斷，應依刑事訴訟法第299 條第1 項前段、第300 條，臺
灣地區與大陸地區人民關係條例第15條第1 款、第79條第2 項，
刑法第11條前段、第28條、第164 條第1 項、第47條第1 項、第
59 條 、第41條第1 項前段，第51條第5 款、第38條第1 項第2
款，刑法施行法第1 條之1 ，判決如主文。
本案經檢察官曾士哲到庭執行職務。
中    華    民    國    99    年    6     月     9    日
                 刑事第四庭   審判長法  官  莊鎮遠
                                    法  官  江振源
                                    法  官  蔡玉雪
附表：
扣案之搭配門號0000000000、0000000000、0000000000行動電話
各1 支（不含門號0000000000、0000000000之SIM 卡，申辦門號
名義人非丁○○）。
以上正本證明與原本無異。
如不服本判決應於收受判決後10日內向本院提出上訴書狀，並應
敘述具體理由；其未敘述上訴理由者，應於上訴期間屆滿後20日
內向本院補提理由書（均須按他造當事人之人數附繕本）「切勿
逕送上級法院」。
中    華    民    國    99    年    6     月     9    日
                                    書記官  許倬維
附錄所犯法條：
附錄本判決論罪科刑法條全文：
臺灣地區與大陸地區人民關係條例第79條
違反第15條第1款規定者，處1年以上7年以下有期徒刑，得併科
新臺幣一百萬元以下罰金。
意圖營利而犯前項之罪者，處3年以上10年以下有期徒刑，得併
科新臺幣五百萬元以下罰金。
前二項之首謀者，處5年以上有期徒刑，得併科新臺幣一千萬元
以下罰金。
前三項之未遂犯罰之。
中華民國船舶、航空器或其他運輸工具所有人、營運人或船長、
機長、其他運輸工具駕駛人違反第15條第1款規定者，主管機關
得處該中華民國船舶、航空器或其他運輸工具一定期間之停航，
或廢止其有關證照，並得停止或廢止該船長、機長或駕駛人之職
業證照或資格。
中華民國船舶、航空器或其他運輸工具所有人，有第1項至第4項
之行為或因其故意、重大過失致使第三人以其船舶、航空器或其
他運輸工具從事第1項至第4項之行為，且該行為係以運送大陸地
區人民非法進入臺灣地區為主要目的者，主管機關得沒入該船舶
、航空器或其他運輸工具。所有人明知該船舶、航空器或其他運
輸工具得沒入，為規避沒入之裁處而取得所有權者，亦同。
前項情形，如該船舶、航空器或其他運輸工具無相關主管機關得
予沒入時，得由查獲機關沒入之。
中華民國刑法第164條第1項
藏匿犯人或依法逮捕拘禁之脫逃人或使之隱避者，處 2年以下有
期徒刑、拘役或5百元以下罰金。

司法院資訊處製作；財團法人民間司法改革基金會備份。
